臺灣屏東地方法院刑事判決　　　　　　　99年度訴緝字第62號
公　訴　人　臺灣屏東地方法院檢察署檢察官
被　　　告　施亦承
選任辯護人　柳聰賢律師
上列被告因違反毒品危害防制條例案件，經檢察官提起公訴（98
年度偵字第946號），本院判決如下：
    主  文
施亦承意圖販賣而持有第二級毒品，處有期徒刑伍年陸月。扣案
N,N-二甲基安非他命盒（毒品驗後總淨重壹佰拾柒點玖公
克，另含包裝紙盒個及包裝該個包裝紙盒與毒品之塑膠袋壹
個）、電子磅秤壹台，均沒收銷燬之。
    事  實
一、施亦承明知N,N-二甲基安非他命係毒品危害防制條例第2 條
    第2 項第2 款之所列之第二級毒品，不得意圖販賣而持有，
    竟因某真實姓名年籍不詳、綽號「阿源」之成年男子積欠其
    新臺幣（下同）10萬元之賭債，而於民國97年11月27日或28
    日之某時，在屏東縣與高雄縣交界處之高美大橋下、靠近屏
    東縣高樹鄉之某處，向「阿源」取得N,N-二甲基安非他命3
    盒，作為上開賭債之擔保。詎施亦承其後竟萌生營利販賣之
    意圖，擬伺機販售予不特定人牟利。嗣於98年1 月22日下午
    3 時15分許，為警持本院所核發之搜索票，在其位於屏東縣
    高樹鄉田子村共榮巷1 之12號住處及其所駕駛車牌號碼9K-
    0846號小客車上搜索而查獲，並扣得N,N-二甲基安非他命3
    盒（毒品驗後總淨重137.39公克）、檢出含N,N-二甲基安非
    他命成分之電子磅秤1 台。
二、案經高雄市政府警察局移送臺灣屏東地方法院檢察署檢察官
    偵查起訴。
    理  由
壹、證據能力部分
一、卷附毒品案現場及證物照片2 張，乃以科學、機械之方式，
    對於當時狀況所為忠實且正確之記錄，性質上並非供述證據
    ，應無刑事訴訟法第159 條第1 項規定之適用。
二、按「法院或檢察官得囑託醫院、學校或其他相當之機關、
    團體為鑑定，或審查他人之鑑定」、「鑑定之經過及其結果
    ，應命鑑定人以言詞或書面報告。」，刑事訴訟法第206 條
    第1 項、208 條第1 項前段定有明文。依此，法院或檢察官
    對於審判或偵查中之案件，認須實施鑑定而選任鑑定人或囑
    託鑑定機關（團體）為之者，該等鑑定報告自具有證據能力
    。卷附行政院衛生署管制藥品管理局管檢字第0980001424號
    鑑定書、高雄醫學大學附設中和紀念醫院檢驗報告3 紙（本
    院98年度訴字第682 號卷內第21至23頁），係臺灣屏東地方
    法院檢察署檢察官及本院依上開規定囑託機關、團體所為之
    鑑定，而上開鑑定報告及檢定報告，即屬依刑事訴訟法第
    206 條第1 項之規定所出具之書面鑑定報告，該等鑑定書及
    檢驗報告，雖係被告以外之人於審判外之陳述，然既屬依上
    揭刑事訴訟法之規定所提出之書面鑑定報告，即合於同法第
    159 條第1 項規定所稱「法律有規定者」有證據能力之情形
    ，故本院自得採為審酌之證據。
三、又對於司法警察機關調查中之案件，或有量大或急迫之情形
    ，為因應實務之現實需求，如檢察官針對該類案件之性質（
    例如：查扣之毒品必須檢驗其成份、對施用毒品之犯罪嫌疑
    人必須檢驗其體內有無毒品代謝反應、對於查扣之槍砲彈藥
    必須檢驗有無殺傷力等），認為當然有鑑定之必要者，經參
    考法務部92年5 月20日法檢字第092080203 號函送之法務部
    「因應刑事訴訟法修正工作小組」研討之刑事訴訟法修正相
    關議題第21則之共識結論，以及臺灣高等法院於92年8 月1
    日舉行之刑事訴訟法新製法律問題研討會第三則法律問題研
    討結果之多數說（載於司法院92年8 月印行「刑事訴訟法新
    製法律問題彙編」第15頁至第18頁），基於檢察一體原則，
    得由該管檢察長對於轄區內之案件，以事前概括選任鑑定人
    或囑託鑑定機關（團體）之方式，俾便轄區內之司法警察官
    、司法警察對於調查中之此類案件，得即時送請事前已選任
    之鑑定人或囑託之鑑定機關（團體）實施鑑定，該鑑定人或
    鑑定機關（團體）亦應視同受承辦檢察官所選任或囑託而執
    行鑑定業務，其等出具之書面鑑定報告應屬刑事訴訟法第
    206 條所定之傳聞例外，當具有證據能力（法務部92年9 月
    1 日法檢字第0920035083號函可供參照）。卷附內政部警政
    署刑事警察局98年2 月16日刑鑑字第0980015644號鑑定書、
    高雄市立凱旋醫院濫用藥物尿液檢驗報告，委驗單位雖均係
    本案查獲單位高雄市政府警察局刑警大隊，但係檢察長基於
    檢察一體，事前概括選任鑑定人或囑託鑑定機關而為之鑑定
    報告，該等鑑定書及檢驗報告自屬刑事訴訟法第159 條第1
    項所指例外情形，應具有證據能力。
四、本院於100 年6 月28日審判期日就警方於98年1 月22日搜索
    被告住處及車輛時所拍攝之蒐證光碟所行勘驗結果，及就本
    案扣押物品所行勘驗之結果，均係本院本於刑事訴訟法第
    212 條以下之規定，依職權所為調查證據程序，該勘驗結果
    自具有證據能力，得作為本案認定事實之證據。
五、按「被告以外之人於審判外之言詞或書面陳述，除法律有規
    定者外，不得作為證據。」本案秘密證人Ａ１於警詢之指述
    ，依上開規定，自無證據能力（惟形式上確仍有該檢舉筆錄
    之存在）。
六、又按被告以外之人於審判外之陳述，雖不符刑事訴訟法第
    159 條之1 至第159 條之4 等4 條之規定，然若當事人於審
    判程序中同意作為證據，法院審酌該言詞陳述或書面陳述作
    成時之情況，認為適當者，亦得為證據；又當事人、代理人
    或辯護人於法院調查證據時，知有刑事訴訟法第159 條第1
    項不得為證據之情形，而未於言詞辯論終結前聲明異議者，
    視為有前項之同意，同法第159 條之5 定有明文。此立法意
    旨在於傳聞證據未經當事人之反對詰問予以核實，原則上先
    予排除。惟若當事人已放棄反對詰問權，於審判程序中表明
    同意該等傳聞證據可作為證據；或於言詞辯論終結前未聲明
    異議，基於尊重當事人對傳聞證據之處分權，及證據資料愈
    豐富，愈有助於真實發見之理念，且強化言詞辯論主義，使
    訴訟程序得以順暢進行，上開傳聞證據亦均具有證據能力。
    本案除了上述一至五外，公訴人、辯護人及被告對於本院以
    下引用之其他證據資料，其中屬於傳聞證據部分均未爭執其
    證據能力，本院審酌該等證據作成時之情況，認為並無不適
    當者，依上開說明，均認應有證據能力。
貳、實體部分
一、訊據被告否認犯罪，辯稱：伊沒有要販賣，會有電子磅秤1
    台及空夾鏈袋3 大包是因為伊之前在做茶葉生意，開一家古
    福茶葉行，伊是負責人，磅秤是買的，伊太太那時有肺結核
    ，家裡有很多空夾鏈袋要裝藥用的，搜索時也有茶葉是放在
    夾鏈袋的，磅秤會有毒品反應是因為搜索時有秤過毒品，那
    時毒品用紙裝著，有融化的現象，伊拿到那三盒時就知道是
    安非他命，是阿源欠伊錢當擔保，說十天半月內要還，但阿
    源都沒還錢所以東西一直在伊那裡云云。經查：
（一）就警方於98年1 月22日下午3 時15分許，曾持本院所核發
      之搜索票，在被告位於屏東縣高樹鄉田子村共榮巷1 之12
      號住處及其所駕駛車牌號碼9K-0846 號小客車上搜索，於
      被告住處有扣得電子磅秤1 台、空夾鏈袋3 包，於被告所
      駛車牌號碼9K-0846 號小客車上扣得毒品3 盒，其後上開
      扣得物品均送鑑定，其中電子磅秤1 台、毒品3 包均檢出
      含N,N-二甲基安非他命成分，空夾鏈袋則未檢出毒品成分
      等，上開物品均係被告所持有等，除被告就此均不爭執外
      ，並有搜索票影本、搜索筆錄、扣押物品目錄表、扣押物
      品清單、毒品案現場及證物照片、內政部警政署刑事警察
      局98年2 月16日刑鑑字第0980015644號鑑定書、行政院衛
      生署管制藥品管理局管檢字第0980001424號鑑定書、行政
      院衛生署管制藥品管理局管檢字第0980002565號函、高雄
      醫學大學附設中和紀念醫院檢驗報告3 紙等，自足信為真
      實。
（二）次查依被告警詢所述，被告僅曾於97年1 月中旬施用過1
      次安非他命，一直到本案被查獲前之98年1 月11、12日才
      又施用一次，但該次安非他命品質不好，一吸就想吐等語
      ，兼衡被告查獲前並無因施用毒品而受觀察勒戒或徒刑之
      執行之前科，及其被查獲時採得之尿液經送驗後安非他命
      及甲基安非他命均呈陰性反應，有高雄市立凱旋醫院濫用
      藥物尿液檢驗報告及檢體編號與嫌犯姓名對照表（98年度
      偵字第946 號卷第51、52頁）可參，可知被告所述於98年
      1 月22日警員搜索時查獲之N,N-二甲基安非他命，係因某
      真實姓名年籍不詳、綽號「阿源」之成年男子積欠其10萬
      元賭債，而於97年11月27日或28日之某時，在屏東縣與高
      雄縣交界處之高美大橋下、靠近屏東縣高樹鄉之某處，交
      給其N,N-二甲基安非他命3 盒，作為上開賭債之擔保係其
      持有，尚可採信。惟依內政部警政署刑事警察局98年2 月
      16 日 刑鑑字第0980015644號鑑定書可知，扣案之3 盒毒
      品驗前總淨重為137.65公克（驗前總毛重176.08公克減去
      包裝紙盒及塑膠袋總重38.43 公克），檢出二級毒品N,N-
      二甲基安非他命成分，純度約90％，推估總純質淨重約
      123.88 公 克，由此可知該等毒品純度甚高，純質淨重亦
      具相當份量，於毒品市場上價值顯然不貲；再依行政院衛
      生署管制藥品管理局管檢字第0980001424號鑑定書可知，
      於被告住處扣得被告持有之電子磅秤1 台，其上亦驗出與
      被告所持有上開毒品相同之N,N-二甲基安非他命成分，並
      參酌本院100 年6 月28日勘驗筆錄可知，上開電子磅秤打
      開（掀蓋）後中間有一正方形處為秤台，秤台寬5.3 公分
      、長5.3 公分，下方為液晶顯示螢幕及開關，而被告所持
      有3 盒內裝毒品之檳榔盒則均為長10.2公分，寬6 公分，
      故若直接以檳榔盒放在秤台上，必會整個擋住液晶螢幕而
      無法觀看測量結果，故被告應曾以其他包裝袋等物裝入（
      分裝）本案查扣毒品並放在該電子磅秤上秤重，才會造成
      電子磅秤上亦被驗出含N,N-二甲基安非他命成分（並無其
      他證據足以佐證被告曾經販賣毒品，至於被告辯稱警察扣
      案時曾以上開電子磅秤直接秤重不可採信則詳下述），而
      被告並未施用毒品，及其若真要施用毒品而自他處購得毒
      品，亦不需再以扣案電子磅秤再秤1 次（被告亦稱自己從
      未以該電子磅秤秤過毒品），卻以電子磅秤秤重而試驗分
      裝毒品，並兼衡本案警方係因有人檢舉（警員李玉龍於本
      院審理時證稱係因有人密報說被告有在販賣安毒，形式上
      亦確有調查〔檢舉〕筆錄，惟本院並未以檢舉人之供述作
      為證據）經檢察官許可而向本院聲請搜索票，98年1 月22
      日警方並係於被告所駕駛車上扣得上開3 盒N,N-二甲基安
      非他命之毒品，若被告一直將該等毒品作為阿源擔保賭債
      之用，為何會於搜索之日恰巧放於車上致遭警方查獲？故
      被告於自阿源處取得N, N- 二甲基安非他命之毒品後，於
      被查獲之前某日起，即已因扣案毒品價值不貲，另行萌生
      營利販賣之意圖，擬伺機販售予不特定人牟利，才會試驗
      分裝毒品，並於98年1 月22日遭警員在車上查獲上開3 盒
      毒品，則被告有意圖販賣而持有第二級毒品之主觀犯意及
      行為，洵堪加以認定。
（三）被告雖辯稱遭查扣之電子磅秤會有N, N- 二甲基安非他命
      成分係因警察於搜索後曾持扣得之3 盒N, N- 二甲基安非
      他命直接放在上開電子磅秤上秤重云云，惟查經本院傳喚
      當時執行搜索之警員楊增平及李玉龍，楊增平具結後雖證
      稱是否有用搜到的磅秤秤毒品忘記了，但其亦稱伊等自己
      有配發的磅秤，一般會帶回去秤重量，搜索扣押筆錄是當
      場製作的，但重量是回來才補上，補重量依據的磅秤會用
      伊等自己的等語，李玉龍具結後則證稱毒品會拿到內部用
      公家的去秤，所以查扣的磅秤沒有拿去秤毒品，當日沒有
      帶磅秤去現場，搜索扣押筆錄是伊本人所作，楊增平只是
      帶隊前往所以不記得當天有沒有用到扣案的磅秤來量，扣
      押筆錄右邊備考欄有寫到毛重幾公克，應是回隊後送驗的
      同事寫的，現場寫的字跡是伊等，毛重幾公克不是伊筆跡
      等語，警員楊增平與李玉龍與被告並無嫌隙，上開證詞又
      係具結後所為，其等實無甘冒偽證罪責誣指被告動機，上
      開證詞亦係針對其等日常職務（查獲毒品如何秤重）如何
      進行而為敘述，其等證詞應可採信；並兼衡上述本院100
      年6 月28日勘驗筆錄可知，依98年1 月22日警員執行被告
      毒品案搜索之蒐證光碟，警員於被告住處查獲上開電子磅
      秤後，雖曾打開檢查，但其後即將之合起，並未攝得警員
      有持該等電子磅秤使用之情，及上開電子磅秤打開（掀蓋
      ）後中間有一正方形處為秤台，秤台寬5.3 公分、長5.3
      公分，下方為液晶顯示螢幕及開關，而被告所持有3 盒內
      裝毒品之檳榔盒則均為長10.2公分，寬6 公分，故若直接
      以檳榔盒放在秤台上，必會整個擋住液晶螢幕而無法觀看
      測量結果，故警員實無從以該電子磅秤秤重量出扣案3 盒
      毒品毛重之可能，故被告所述顯不可採。被告另於98年1
      月23日警詢辯稱其98年1 月22日15時許將N, N- 二甲基安
      非他命帶在身上是因要駕駛9K-0846 號自小客車去美濃還
      阿源要回欠款云云，惟查若真有此事，被告大可直接於遭
      警員查獲時向警員說明帶同警員至美濃找尋阿源，但被告
      當時卻從未向警員透露阿源在美濃何處，事後才作此抗辯
      ，亦未另行提供可資查得阿源之資料交予檢警追查，該等
      抗辯顯係虛假，自不可採。
二、核被告所為，係犯毒品危害防制條例第5 條第2 項之意圖販
    賣而持有第二級毒品罪。被告持有第二級毒品N, N- 二甲基
    安非他命之低度行為則為意圖販賣而持有之高度行為所吸收
    ，不另論罪。爰審酌被告明知N, N- 二甲基安非他命為毒害
    物品，易染難戒，對健康之危害甚鉅，竟於取得後另行起意
    意圖伺機出售牟利，且所意圖販賣而持有之N, N- 二甲基安
    非他命純度甚高，純質淨重亦具相當份量，倘流入市面，對
    他人、社會均將造成極大危害，其所為實應非難，並參酌被
    告犯罪之動機、目的、手段、其智識程度、生活狀況、犯後
    之態度、素行等一切情狀，量處如主文所示之刑。
三、另按查獲之第一、二級毒品及專供製造或施用第一、二級毒
    品之器具，不問屬於犯人與否，均沒收銷燬之，毒品危害防
    制條例第18條第1 項前段定有明文，本案查獲被告時一併查
    扣之毒品3 盒驗前總淨重為137.65公克（驗前總毛重176.08
    公克減去包裝紙盒及塑膠袋總重38.43 公克），取0.26公克
    鑑定用罄（驗後總淨重為137.39公克），檢出二級毒品N,N-
    二甲基安非他命成分，純度約90％，有卷附內政部警政署刑
    事警察局98年2 月16日刑鑑字第0980015644號鑑定書可稽，
    依法自應宣告沒收銷燬之；又參諸法務部調查局93年11月16
    日調科壹字第09362396550 號函示意旨：「本局鑑驗毒品秤
    重主要係以傾倒，必要時亦會輔以刮杓刮取之方式，儘可能
    將原送驗包裝袋內毒品與包裝袋分離後各別秤重，所得之毒
    品重量稱為『淨重』，包裝袋重量則以『空包裝重』稱之。
    然無論依上述何種方式分離，原送驗包裝袋內均仍會有微量
    毒品成分殘留。處理毒品銷燬時，則將前段所述之毒品透明
    塑膠封緘袋全件銷燬，並無將毒品及包裝析離分別銷燬之情
    形。」故包裝上開毒品之3 個包裝紙盒及包裝該3 個包裝紙
    盒與毒品之塑膠袋1 個，以現今採行之鑑驗方式，仍會殘留
    微量N, N- 二甲基安非他命而無法將之完全析離，亦應視同
    毒品，均依毒品危害防制條例第18條第1 項前段規定，宣告
    沒收銷燬之。扣案電子磅秤1 台，依行政院衛生署管制藥品
    管理局管檢字第0980001424號鑑定書，亦含N, N- 二甲基安
    非他命，如上所述亦應一併宣告沒收銷燬。至於於被告住處
    查獲之空夾鏈袋3 包，依本院98年度訴字第682 號卷內第21
    至23頁之高雄醫學大學附設中和紀念醫院檢驗報告3 紙可知
    ，均未檢出毒品成分，而被告意圖販賣而持有之N, N- 二甲
    基安非他命，既係以檳榔盒形式包裝，查獲時亦復如此，應
    與上開空夾鏈袋無關，且亦無證據證明被告會以該3 包空夾
    鏈袋另行裝入N, N- 二甲基安非他命販賣（前述被告曾分裝
    N, N- 二甲基安非他命在電子磅秤上秤重，亦無證據證明與
    該3包夾鏈袋有關），本院自無從加以沒收，並予述明。
據上論斷，應依刑事訴訟法第299 條第1 項前段、毒品危害防制
條例第5 條第2 項、第18條第1 項前段，判決如主文。
本案經檢察官劉昀到庭執行職務。
中    華    民    國   100    年    7     月    13    日
                  刑事第二庭  審判長法  官  涂裕洪
                                    法  官  簡光昌
                                    法  官  黃紀錄
以上正本證明與原本無異。
如不服本判決應於收受判決後10日內向本院提出上訴書狀，並
應敘述具體理由；其未敘述上訴理由者，應於上訴期間屆滿後
20日內向本院補提理由書（均須按他造當事人之人數附繕本）
「切勿逕送上級法院」。
中    華    民    國   100    年    7     月    13    日
                                    書記官  戴仲敏